【裁判字號】    98,訴緝,75
【裁判日期】    980710
【裁判案由】    毒品危害防制條例
【裁判全文】
臺灣板橋地方法院刑事判決              98年度訴緝字第75號
公  訴  人  臺灣板橋地方法院檢察署檢察官
被      告  丙○○
                    （現另案於臺灣臺北監獄執行中）
指定辯護人  本院公設辯護人甲○○
上列被告因違反毒品危害防制條例案件，經檢察官提起公訴（95
年度偵緝字第1150號、第1356號），本院判決如下：
    主  文
丙○○無罪。
    理  由
一、公訴意旨略以：被告丙○○（綽號：肉利仔）與王宏一（綽
    號：統一，業由臺灣高等法院以97年度上訴字第4312號判決
    無罪確定）二人共同基於販賣第二級毒品之概括犯意聯絡，
    自民國94年9 月12日起至同年月14日，在臺北縣三重市○○
    街71巷2 號5 樓，連續以新臺幣（下同）1 萬8000元之代價
    ，販賣第二級毒品安非他命半兩予乙○○3 次。嗣於94年9
    月15日凌晨3 時52分許，為警在上址查獲，並扣得安非他命
    2 包（共計淨重0.68公克）、大麻1 包（淨重4. 43 公克）
    及販毒工具電子秤1 臺、塑膠分裝勺8 支、空塑膠夾鏈袋14
    個，販毒所得現金45萬元等物。因認被告涉有毒品危害防制
    條例第4 條第2 項之販賣第二級毒品罪嫌等語。
二、按犯罪事實應依證據認定之，無證據不得認定犯罪事實，又
    不能證明被告犯罪或其行為不罰者，應諭知無罪之判決，刑
    事訴訟法第154 條第2 項、第301 條第1 項分別定有明文。
    次按認定不利於被告之事實，須依積極證據，茍積極證據之
    本身已存有瑕疵而不足為不利於被告事實之認定時，即應為
    有利於被告之認定，更不必有何有利之證據。而此用以證明
    犯罪事實之證據，猶須於通常一般人均不至於有所懷疑，堪
    予確信其已臻真實者，始得據以為有罪之認定，倘其證明尚
    未達到此一程度，而有合理性之懷疑存在，致使無從為有罪
    之確信時，即應為無罪之判決，此有最高法院82年度台上字
    第163 號判決、76年度台上字第4986號、30年上字第816 號
    等判例意旨可資參照。而依法治國家之刑事訴訟原則，檢察
    官除提起公訴外，尚須維持公訴，負有說服責任，其舉證責
    任之目的，係在充分證明被告確有如公訴所指之犯罪事實，
    從而其舉證責任應存在於刑事訴訟程序之全程，且於舉證不
    足以使法院產生有罪之確信時，為終局的舉證責任未盡，是
    故，於公訴程序，用以證明犯罪事實之證據之蒐集、提出、
    及說服之責任，在於檢察官，刑事訴訟法第161 條第1 項規
    定檢察官就被告犯罪事實，應負舉證責任，並指出證明之方
    法，即明示其旨，至於修正前刑事訴訟法第163 條第1 項及
    修正後刑事訴訟法第163 條第2 項關於法院調查證據之規定
    ，乃指法院應於訴訟當事人舉證之範圍內，依職權或聲請，
    循刑事訴訟法第164 條以下關於證據調查之程序及方法而為
    調查，以將檢察官及其他當事人之舉證轉換為法院之證據認
    知，究明證據之證據能力與證明力，非謂法院得逾越公正第
    三者地位，代檢察官蒐集證據，否則不啻破壞訴訟三方關係
    ，衍生由法院證明被告犯罪，或檢察官與法院協同證明被告
    犯罪等嚴重悖反法治國家原則之結果，影響人民對於法院中
    立客觀之信賴，最高法院87年度台非字第1 號判決謂：「按
    法院固應依職權調查證據，但並無蒐集證據之義務。刑事訴
    訟法第379 條第10款規定應於審判期日調查之證據而未予調
    查之違法，解釋上應不包括蒐集證據在內，其調查之範圍，
    以審判中案內所存在之一切證據為限，案內所不存在之證據
    ，即不能責令法院為發現真實，應依職權從各方面詳加蒐集
    、調查。」，暨最高法院92年度台上字第128 號判例謂：「
    刑事訴訟法第161 條已於91年2 月8 日修正公布，修正後同
    條第1 項規定：檢察官就被告犯罪事實，應負舉證責任，並
    指出證明之方法。因此，檢察官對於起訴之犯罪事實，應負
    提出證據及說服之實質舉證責任。倘其所提出之證據，不足
    為被告有罪之積極證明，或其闡明之證明方法，無從說服法
    官以形成被告有罪之心證，基於無罪推定之原則，自應為被
    告無罪判決之諭知。」洵屬的論，可供參考。既公訴案件犯
    罪證據之蒐集，及提起公訴後，對犯罪事實之舉證責任及指
    出證明之方法，均屬公訴人之職責，原則上法院僅於當事人
    之主張及舉證範圍內進行調查證據，其經法定程序調查證據
    之結果，認已足以證明犯罪事實時，始得為犯罪事實之認定
    。若其為訴訟上之證明，於通常一般人仍有合理之懷疑存在
    ，尚未達於可確信其真實之程度者，在該合理懷疑尚未剔除
    前，自不能為有罪之認定。法院不得以偵查機關關於某種犯
    罪之調查不易，即放棄上開原則之堅持，致有違背刑事訴訟
    無罪推定及嚴格證明之原則，其理甚明。又按施用毒品者，
    其所稱向某人購買之供述，須補強證據以擔保其供述之真實
    性。良以施用毒品者其供述之憑信性本不及於一般人，況施
    用毒品者其供出來源，因而破獲者，法律復規定得減輕其刑
    ，其有為偵查機關誘導、或為邀輕典而為不實之陳述之可能
    ，其供述之真實性自有合理之懷疑。是法院一貫之見解，認
    施用毒品者關於其向某人購買毒品之供述，必須補強證據佐
    證，以擔保其供述之真實性，俾貫澈刑事訴訟無罪推定及嚴
    格證明之基本原則。又關於毒品施用者其所稱向某人購買毒
    品之供述，必須補強證據佐證，係指毒品購買者之供述縱使
    並無瑕疵，仍須補強證據佐證而言，以擔保其供述之真實性
    。該所謂補強證據，必須與施用毒品者關於相關毒品交易之
    供述，具有相當程度之關聯性，且足使一般人對於施用毒品
    者之供述無合理之懷疑存在，而得確信其為真實，始足當之
    （最高法院94年度台上字第2033號及96年度台上字第1029號
    判決可資參照）。
三、公訴人認被告丙○○涉犯本件販賣毒品罪行，無非係以：（
    一）被告丙○○於偵查中之供述；（二）同案被告王宏一坦
    承於前揭時地為警查獲並扣得其所有之上開扣案物之事實；
    （三）證人乙○○於警詢中之證詞；（四）證人黃昭欽、胡
    豐證之證詞；（五）扣案安非他命2 包（共計淨重0.68公克
    ）、大麻1 包（淨重4.43公克）及販毒工具電子秤1 臺、塑
    膠分裝勺8 支、空塑膠夾鏈袋14個及販毒所得現金45萬元等
    之物，另其中現金45萬元，被告丙○○與共同被告王宏一二
    人並無正當職業，現場並有販毒工具，足認該現金係販毒所
    得；（六）臺北市政府警察局95年3 月6 日北市鑑毒字第11
    61號鑑驗通知書為據。
四、訊據被告丙○○堅決否認有何販賣第二級毒品甲基安非他命
    之犯行，辯稱：伊未與王宏一共同販賣安非他命予乙○○或
    其他人，伊亦非王宏一販賣安非他命之幕後金主；遭警查獲
    前一天，伊至案發地點幫王宏一搬家，經由陳金勇介紹始見
    過乙○○，且僅見過乙○○一次面，不可能販賣安非他命予
    乙○○，故乙○○指述不實在；至於扣案之安非他命、電子
    秤、分裝勺、夾鏈袋及現金45萬元等物，均係王宏一所有，
    與伊無涉等語。
五、經查：
(一)證人乙○○於警詢時證稱：毒品來源是一個綽號「統一」之
    男子，伊不知道其真實姓名，「統一」與丙○○係販賣毒品
    的合夥人，他們都販賣安非他命及海洛因，伊曾經向他們兩
    人購買安非他命，係在94年9 月12、13、14日在他們住處（
    三重市○○街73號5 樓），每次以18,000元價格購買半兩安
    非他命共3 次，丙○○係出錢買毒品的金主，「統一」是出
    面進貨（安非他命與海洛因）等語（詳94年度偵字第15765
    號偵查卷第26頁、第34-35 頁）。嗣於本院審理時到庭具結
    證稱：在友人王宏一搬家時，曾見過丙○○1 次，因為伊當
    時被警察抓，會害怕，就亂報王宏一、丙○○有毒品等語（
    詳本院98年6 月23日審判筆錄第4 頁、第6-7 頁），依證人
    乙○○於警詢及本院審理時證述是否曾向被告丙○○購買毒
    品乙節，證述前後反覆，究竟何者為真，即有疑義。
(二)其次，證人即查獲本案之臺北市政府警察局員警黃昭欽與胡
    豐證於95年7 月17日接受臺灣板橋地方法院檢察署檢察事務
    官之詢問時答稱：「（問：當時何以申請搜索票？有何情資
    ？）（黃答）我們是在另案監聽時，聽到監聽對象向乙○○
    購買毒品，所以我們才轉而監聽呂再去聲請搜索票」、「（
    問：所以原本搜索的對象並無丙○○、王宏一等人？）（黃
    答）是」、「（問：那你們何因前往三重五華街查獲丙○○
    、王宏一等人？）（黃答）因為呂在查獲現場說他的毒品向
    統一買的，所以帶我們去查獲丙○○等人。（胡答）他要辯
    稱他不是真正販毒的，所以他願意帶我們去找出真正的上游
    」等語（詳95年度偵緝字第1356號偵查卷第19至20頁），是
    證人乙○○既係因涉嫌販賣安非他命為警方查獲，方於製作
    警詢筆錄時指稱被告為其毒品來源，故證人乙○○不無為脫
    免警方將之以販賣第二級毒品罪名移送，而將責任轉至被告
    丙○○之虞，而有不能輕信其於警詢中指述之情，是證人乙
    ○○證詞可信度，本有可疑，在無其他補強證據下，自難遽
    謂證人乙○○之警詢證述為真。
(三)再按同案被告王宏一堅決否認有與被告丙○○共同販賣第二
    級毒品安非他命予證人乙○○（詳94年度偵字第15765 號偵
    查卷第110 頁及95年度偵緝字第1150號偵查卷第54頁）。另
    自共同被告王宏一屋內起出之甲基安非他命2 包（淨重0.68
    公克）、電子磅秤1 個、塑膠分裝勺8 支、空塑膠夾鍊袋14
    個、現金45萬、吸食器1 組等物，均係共同被告王宏一所有
    ，業據其於偵訊時供述在卷（詳95年度偵緝字第1150號偵查
    卷第53頁），該等扣案之甲基安非他命數量甚微，且同案被
    告王宏一確實有多次施用毒品之紀錄，而遭查獲當日採集之
    尿水經送驗呈甲基安非他命陽性反應，此有臺灣高等法院被
    告前案紀錄表及台灣檢驗科技股份有限公司濫用藥物尿液檢
    驗報告附卷可稽（詳95年度偵緝字第1356號卷第39頁至41頁
    ），是其辯稱自己吸用尚非無據，應屬可信。另扣案之現金
    45萬，究如何由販毒所得？均未見相關證據足資佐證，是認
    公訴人泛指係被告丙○○與共同被告王宏一共同販毒所得，
    自不足採。又其餘扣案之物，尚難認非一般施用毒品者所持
    有之物，是公訴人以扣案物品、毒品鑑驗報告等作為被告丙
    ○○涉犯本案犯行，顯乏依據。
六、綜上所述，證人乙○○於警詢及本院審理中之證述前後供述
    之情節反覆，具有重大瑕疵之情形，其餘公訴意旨所引證據
    亦無法補強此節，是本件自不能僅憑證人乙○○上開具有瑕
    疵之證詞，逕認被告丙○○有販賣安非他命予證人乙○○之
    犯行甚明。此外，復查無其他積極事證足資證明被告丙○○
    確有販賣毒品之犯罪，揆諸首揭說明，依罪疑惟輕之法理，
    不能證明被告犯罪，即應為無罪之諭知。
據上論斷，應依刑事訴訟法第301 條第1 項，判決如主文。
本件經檢察官吳宗光到庭執行職務。
中    華    民    國    98    年     7    月    10    日
                  刑事第十三庭  審判長法  官  李幼妃
                                      法  官  張紹省
                                      法  官  鄭燕璘
以上正本證明與原本無異。
如不服本判決，應於判決送達後10日內，向本院提出上訴書狀，
且上訴書狀應敘述具體理由，而上訴書狀未敘述上訴理由者，應
於上訴期間（即自收受判決書之翌日起算10日）屆滿後20日內補
提理由書。「切勿逕送上級法院」。
                                      書記官  陳筱惠
中    華    民    國    98    年     7    月    10    日


司法院資訊處製作；財團法人民間司法改革基金會備份。
